【裁判字號】    97,上訴,5658
【裁判日期】    980123
【裁判案由】    毒品危害防制條例
【裁判全文】
臺灣高等法院刑事判決                97年度上訴字第5658號
上  訴  人
即  被  告  甲○○
選任辯護人  舒建中律師
上列上訴人即被告因違反毒品危害防制條例案件，不服臺灣臺北
地方法院97年度訴字第1263號，中華民國97年10月30日第一審判
決（起訴案號：臺灣臺北地方法院檢察署97年度偵字第11072 號
），提起上訴，本院判決如下：
    主  文
原判決撤銷。
甲○○無罪。
    理  由
一、公訴意旨略以：上訴人即被告甲○○（簡稱被告）明知海洛
    因為毒品危害防制條例第2 條第2 項第1 款所規定之第一級
    毒品，非經許可不得運輸，竟受其男友大哥黎振權所託，基
    於運輸第一級毒品海洛因之犯意，於民國（下同）97年5 月
    20日，在其位於臺北市○○路126 巷6 號之住處，自黎振權
    處收受海洛因1 小包及行動電話1 具（門號為0000000000）
    ，復騎乘機車前往臺北市○○路與南海路口，利用前開行動
    電話與洪乙斌聯絡，而將前開海洛因交付予洪乙斌施用，並
    收受新臺幣（下同）1,000 元。嗣於同日12時10分許，在臺
    北市○○區○○路2 段與南海路口為警查獲，並扣有1,000
    元及前開行動電話1 具，因認被告涉犯同條例第4 條第1 項
    之運輸第一級毒品罪罪嫌。
二、按犯罪事實應依證據認定之，無證據不得認定其犯罪事實。
    又不能證明被告犯罪者，應諭知無罪之判決，刑事訴訟法第
    154 條第2 項、第301 條第1 項分別定有明文。又按事實之
    認定，應憑證據，如未能發現相當證據，或證據不足以證明
    ，自不能以推測或擬制之方法，為裁判基礎；且認定不利於
    被告之事實須依積極證據，苟積極證據不足為不利於被告事
    實之認定時，即應為有利於被告之認定；另認定犯罪事實所
    憑之證據，雖不以直接證據為限，間接證據亦包括在內，然
    而無論直接證據或間接證據，其為訴訟上之證明，須於通常
    一般之人均不致有所懷疑，而得確信其為真實之程度者，始
    得據為有罪之認定，倘其證明尚未達到此一程度，而有合理
    之懷疑存在而無從使事實審法院得有罪之確信時，即應由法
    院為諭知被告無罪之判決，最高法院40年台上字第86號、30
    年台上字第816 號、76年台上字第4986號判例可資參照。
三、訊之被告堅決否認有何上開罪嫌，辯稱：黎振權係伊同居男
    友黎文政之胞兄，三人均住在一起，警察查獲當時，因伊小
    孩肚子餓，欲外出買便當，黎振權知悉乃叫伊拿東西給他人
    ，順便向對方收取之前的欠款1,000 元；伊當時沒有想很多
    ，因要去買便當，順手而已，只認為黎振權為伊男友之大哥
    ，不會害伊，嗣因覺得東西很輕，打開看到是衛生紙也覺得
    很奇怪，因對方剛好到達，就將之交予對方；黎振權當時未
    告知裡面是毒品海洛因，伊亦不知道裡面是毒品海洛因，伊
    沒有犯罪等語。
四、本件公訴人認被告涉有上開罪嫌，係以被告於警詢及偵查中
    所為之供述、證人洪乙斌於警詢及偵查中之證述、洪乙斌為
    警查扣之海洛因殘渣袋及注射針筒、被告為警查扣之行動電
    話及現金1,000 元、行動電話翻拍照片、臺灣檢驗科技股份
    有限公司濫用藥物檢驗報告等證據為其主要論據。經查，被
    告於起訴書所指之時間地點，確有先收受黎振權交付以香煙
    盒包裝之海洛因，再將該裝有海洛因之香煙盒交付予洪乙斌
    ，洪乙斌確於當場亦交付予被告1000元等情，業經證人泰振
    權、洪乙斌於原審結證明白，互核情節大致相符。警方旋於
    同日在台北市○○區○○路2 段南海路口，在被告身上查扣
    由黎振權交付予被告供與洪乙斌聯絡之行動電話1 具，及洪
    乙斌交付予被告之現金1000元，另在台北市○○區○○街
    137 號6 樓華冠大飯店洪乙斌使用之601 室現場，查扣使用
    過之針筒3 支、海洛因殘渣袋1 個，分別為被告及證人洪乙
    斌、楊秀琴（洪乙斌女友）於警詢時供述明白（參97年偵字
    第11072 號偵查卷第6 頁至第15頁），洪乙斌使用之上開房
    間查扣之證物，並有現場照片在卷可按（參同上卷第29頁至
    第33頁）。而證人洪乙斌、楊秀琴尿液確有鴉片類嗎啡陽性
    反應，亦有臺灣檢驗科技股份有限公司濫用藥物檢驗報告二
    份在卷可考（參參同上卷第82頁、第83頁）。上開證據，雖
    能證明被告確有交付海洛因予洪乙斌之客觀事實，惟查，被
    告對於其所交付之毒品海洛因，是否於主觀上亦同有認識，
    本院基於下列各點之理由，尚無法取得確信，而存有合理之
    懷疑：（一）依卷內筆錄所示，被告自始至終均否認犯罪，
    所辯其係受黎振權之託，不知其交付予洪乙斌之物為毒品海
    洛因一節（參偵查卷第7 頁、第8 頁、第60頁、第75頁、第
    89 頁 、97年聲羈字第196 號卷第7 頁反面、原審卷第33頁
    反面、第61頁反面、第162 頁反面、第225 頁反面），亦始
    終一致；（二）被告之同居男友為黎文政，黎文政與黎振權
    為兄弟，三人於本件警方查緝時同住一處，此點業經證人黎
    文政、黎振權於偵審時供述明白，互核情節相符，堪認被告
    於案發時因與黎文政同居，與黎振權同住一處，生活上有相
    當之依存關係。而被告交付予洪乙斌之海洛因係如何之包裝
    ，並未經警方查扣，本院無從勘驗被告當時交付予洪乙斌之
    毒品外觀，並進而研判被告主觀上是否可以知悉其內容物。
    惟參諸被告於警詢時供稱：伊所交付者，係1 包用衛生紙包
    住，伊未打開等語（參偵查卷第7 頁），於偵查中供稱：黎
    振權是將毒品放在盒子裡，且用衛生紙包起來，伊打開盒子
    只看到衛生紙，不知道裡面是毒品等語（參偵查卷第61頁）
    ，另證人洪乙斌於檢察官偵查時供稱：毒品是放在香菸盒內
    ，香菸盒內之毒品還用衛生紙包著；伊騎機車，被告在等，
    伊將1000元拿給被告，被告就將香菸盒拿給伊，被告未說話
    ，伊拿了就走；伊當時拿到香菸盒，看到裡面有用衛生紙包
    起來的東西就走了，伊沒有留意有無打開的痕跡等語（參偵
    查卷第61頁），又證人即承辦警員黃來旺於原審結證稱：伊
    有得到買賣毒品之情報，被告從他們家出來，騎摩托車的男
    生載女生就到了，並把毒品交易的錢給被告，給完騎摩托車
    的就走了，因抓不到購買者，被告要往回走，就把被告攔下
    ，另在華冠飯店六樓找到向被告買毒品的一男一女，說毒品
    剩下一個殘渣袋；伊在車上，看見被告與對方有交談幾句話
    ，但很短，伊沒有聽到交談內容等語（參原審卷第192 頁正
    面、第194 頁反面），堪認被告交付予洪乙斌之毒品海洛因
    量少，並裝在香煙盒內，用衛生紙包裹一節與事實相符。惟
    毒品種類多樣，並包括各種違禁藥品，並非僅海洛因一種，
    本件被告僅係受其同居男友黎文政之胞兄黎振權之託代交付
    香菸盒予洪乙斌，身上別無攜帶其他毒品，縱被告曾於檢察
    官訊問時供稱其曾將香菸盒打開，看到裡面有衛生紙等語，
    但參諸證人黎文政於原審則證稱：伊與被告為男女朋友，伊
    與被告及黎振權一起住在南海路126 巷6 號，當日早上伊在
    家，當日中午被告要去買便當，伊在樓下看電視，被告問伊
    要不要吃東西，並有問黎振權，伊有聽到被告在發牢騷，買
    便當還要拿東西給別人等語（參原審卷第199 頁正面、第20
    0 頁正反面），另審酌被告交付予洪乙斌之過程情形，被告
    於交付洪乙斌毒品，數量微小，交付過程短暫，又未攜帶其
    他毒品，衡諸當時之情節，被告是否即可查覺其內屬於第一
    級毒品海洛因而認有運輸第一級毒品之犯行，容有合理懷疑
    。被告辯稱其受同居男友黎振權之託順手將東西轉交予洪乙
    斌，未懷疑東西為毒品海洛因，亦不知東西為毒品海洛因一
    節，尚非不合情理；（三）證人黎振權於原審結證稱：伊弟
    弟朋友阿斌（指洪乙斌）來伊房間聊天，放了一包香菸在伊
    桌上，後來，阿斌打電話來說要還錢，因伊前一天與其合資
    買海洛因，欠伊1000元，說要於當日12點多還伊錢，到11點
    多被告說要買便當，伊乃託被告將香菸還阿斌；伊當時交給
    被告一包香菸、1 支手機；被告不認識阿斌；伊是順便託被
    告去買便當時還阿斌，並向阿斌拿1000元；1000元是阿斌之
    前欠伊的等語（參原審卷第196 頁正反面、第197 頁正面）
    ，另證人洪乙斌於警詢、偵查中雖先後供稱其向蚊子（指黎
    文政）或向蚊子哥哥（指黎振權）購買海洛因等語（參偵查
    卷第11頁、第55頁、第85頁），於原審先證稱：伊拜託黎振
    權一人出一半錢合資購買等語（參原審卷第219 頁正面），
    嗣又證稱：打電話過去，是一個女的接電話，伊說要拿1000
    元還他；伊有一包香菸在那邊，伊1000元是買海洛因等語（
    參原審卷第221 頁反面），前後供述不一，惟其與證人黎振
    權之證詞，均未明確證稱被告有參與彼此轉讓或交易毒品之
    行為，亦從未證明被告知悉交付之物為海洛因。至於被告曾
    有施用毒品海洛因之前科，以及被告知悉黎振權亦有施用海
    洛因，惟此等事實，尚非證明被告是否有起訴書所指運輸毒
    品海洛因犯行之證據，被告於本件是否知悉其所交付之物為
    毒品海洛因，不能以上開情況證據，使本院產生確信。原審
    以被告曾自承將香菸盒打開看到衛生紙，並以被告曾有施用
    海洛因之前科紀錄，被告亦知悉黎振權有施用海洛因，推論
    被告知悉內容物為海洛因，論被告所為係犯轉讓第一級毒品
    海洛因罪，尚嫌速斷。綜上各點，被告辯稱其不知所交付之
    物為毒品海洛因，非不可信。此外復查無其他積極證據證明
    被告有檢察官所指之上開犯行，揆之首開說明，應認本件不
    能證明被告犯罪。
五、原審未察，遽為被告有罪之判決，於法不合。被告上訴意旨
    主張其為無罪，據以指摘原判決不當，為有理由，自應由本
    院將原判決予以撤銷改判，爰為無罪判決之諭知。
據上論斷，應依刑事訴訟法第369 條第1 項前段、第364 條、第
301 條第1 項前段，判決如主文。
本案經檢察官王金聰到庭執行職務。
中    華    民    國    98    年    1     月    23    日
                  刑事第二十庭審判長法  官  楊貴雄
                                    法  官  林銓正
                                    法  官  鄧振球
以上正本證明與原本無異。
如不服本判決，應於收受送達後10日內向本院提出上訴書狀，其
未敘述上訴之理由者並得於提起上訴後10日內向本院補提理由書
（均須按他造當事人之人數附繕本）「切勿逕送上級法院」。
                                    書記官  劉有志
中    華    民    國    98    年    2     月    2     日


司法院資訊處製作；財團法人民間司法改革基金會備份。
